【裁判字號】    98,易,3381
【裁判日期】    990318
【裁判案由】    傷害
【裁判全文】
臺灣板橋地方法院刑事判決              98年度易字第3381號
公  訴  人  臺灣板橋地方法院檢查署檢察官
被      告  乙○○
            丁○○
            甲○○
上列被告等因傷害案件，經檢察官提起公訴（98年度偵字第3025
9 號），本院判決如下：
    主  文
乙○○、丁○○、甲○○共同犯傷害罪，各處有期徒刑月，如
易科罰金，均以新臺幣壹仟元折算壹日。
    事  實
一、乙○○、丁○○、甲○○均為設於臺北縣中和市○○路59號
    5 樓之沅浩生活科技股份有限公司（下稱沅浩公司）之現任
    員工。於民國98年9 月23日11時10分許，時任該公司總經理
    之丙○○返回沅浩公司之辦公室拿取私人物品時，因丙○○
    與沅浩公司就其是否已解職之事尚有爭執，故乙○○要求丙○○交付公司停車場遙控器及門禁卡，遭丙○○拒絕，雙方
    乃發生爭執，詎乙○○、丁○○、甲○○3 人竟共同基於傷
    害丙○○之犯意聯絡，由乙○○擋住丙○○去路，並抓住其
    手臂，讓丁○○徒手毆打丙○○之後頸、後腦、肩膀及臉頰
    ；甲○○則徒手毆打、踢踹丙○○之腰部、臀部，造成丙○○受有後頸、左肩、左臉頰、右手指、左臀挫傷腫痛等傷害
    。
二、案經丙○○訴由臺北縣政府警察局中和第一分局報告臺灣板
    橋地方法院檢察署檢察官偵查起訴。
    理  由
一、按除顯有不可信之情況外，從事業務之人於業務上或通常
    業務過程所須製作之紀錄文書、證明文書，為有證據能力，
    刑事訴訟法第159 條之4 第2 款定有明文。告訴人丙○○於
    偵查中所提出誠泰醫院診斷證明書，為從事醫療業務之人於
    業務上所製作之紀錄文書、證明文書，且查無顯不可信之情
    況，合於上開規定，自得為證據。又按被告以外之人於審判
    外之言詞或書面陳述，除法律有規定者外，不得作為證據；
    被告以外之人於審判外之陳述，雖不符合同法第159 條之1
    至第159 條之4 之規定，但經當事人於審判程序同意作為證
    據，法院審酌該言詞陳述或書面陳述作成時之情況，認為適
    當者，亦得為證據。當事人、代理人或辯護人於法院調查證
    據時，知有第159 條第1 項不得為證據之情形，而未於言詞
    辯論終結前聲明異議者，視為有前項之同意，刑事訴訟法第
    159 條第1 項，及第159 條之5 ，分別定有明文。本判決其
    餘所引用之下列證據，業經當事人於準備程序中表示無意見
    ，且迄至言詞辯論終結前亦未再聲明異議，法院審酌此等證
    據資料製作時之情況，尚無違法不當及證明力明顯過低之瑕
    疵，亦認為以之作為證據應屬適當，故揆諸前開規定，依刑
    事訴訟法第159 條之5 規定，認前揭證據資料均有證據能力
    。
二、訊據被告乙○○、丁○○、甲○○均矢口否認於前揭時、地
    毆打丙○○之傷害犯行，乙○○辯稱：伊沒有抓著丙○○讓
    其他2 人打；丁○○辯稱：丙○○的驗傷單只能證明他有這
    種傷勢，但是沒有辦法證明是渠等造成的，事實上渠等並沒
    有打他；甲○○辯稱：當時在製作筆錄時，警察說丙○○指
    稱伊拿東西作勢攻擊他，並沒有攻擊他，但是在偵查時丙○○卻說伊有攻擊他云云。經查：
（一）被告乙○○、丁○○、甲○○等人所犯上揭傷害事實，業
      據告訴人丙○○於警詢時指稱：伊是於98年9 月23日11時
      10分許回到公司（中和市○○路59號5 樓）拿東西，伊回
      到公司以後，乙○○就帶著丁○○跟甲○○走到伊的辦公
      室門口，擋在伊的辦公室，叫伊交出停車場的遙控器跟進
      出公司的門禁卡，因為伊目前是公司的總經理，伊拒絕交
      付，丁○○就衝上來打伊，甲○○隨後跟著動手毆打伊，
      他們總共打伊4 回。．．．乙○○夥同丁○○跟甲○○到
      場，乙○○用身體擋住伊，不讓伊走，妨礙伊離開現場，
      丁○○跟甲○○毆打伊，丁○○是用拳頭打伊，甲○○一
      開始用拳頭打，後來他用裁紙器作勢要打伊，伊看到以後
      ，為了避免受傷，就把遙控器跟門禁卡交給他們等語（見
      98 年 度偵字第30259 號卷第12頁）。嗣於偵訊時亦指稱
      ：當天伊回去沅浩公司取回一面鏡子，要離開時，在伊的
      辦公室門口被張明獄堵住，甲○○及丁○○在乙○○後面
      ，乙○○要伊交出公司門禁卡及停車場遙控器，伊拒絕，
      並說伊有的權利，乙○○還是要伊交出，伊不從便要離開
      ，乙○○就繼續堵伊並說9 月4 日就想修理伊，並再次要
      求，伊拒絕之後，丁○○就從伊的背後打伊的後頸部、後
      腦及肩膀，甲○○就繼續打伊，丁○○打伊的後頸部及後
      背，康打伊的腰部，在伊轉頭時，丁○○有打到伊的臉頰
      ，到最後，他們對伊說如果伊不交出來他們就要打死伊，
      康並拿出有刀子的裁紙機作勢要打伊，伊唯恐繼續受更重
      的傷害，就把東西交給乙○○。甲○○與丁○○打伊時，
      乙○○擋住伊的去路，伊當時想要走開，但是乙○○就是
      擋住伊的去路，並抓伊的手臂讓其他兩人打，伊的左臀部
      挫傷是被甲○○打的，甲○○與丁○○沒有持器具打伊，
      都是徒手，不過康在後來有另外用腳踹伊腰部及臀部等語
      綦詳（見前揭偵查卷第24、25頁）。並於本院審理時亦到
      庭證稱：伊在98月23日回去臺北縣中和市○○路59號5 樓
      的沅浩公司辦公室內拿私人物品，要離開時，在總經理辦
      公室門口被乙○○擋住去路，乙○○要求伊交出公司的門
      禁卡及停車場的遙控器，伊不同意交出門禁卡及遙控器，
      伊告訴乙○○這是伊的權利，伊擁有這些東西，在銀行貸
      款沒有處理清楚之前，伊擁有這些東西的權利，但是乙○○說沒有這種事情，他要求伊一定要交出這些東西，伊說
      這是不對的，伊要離開，他擋住伊的去路，而丁○○先過
      來，甲○○跟著過來，他們對伊咆哮要伊交出門禁卡及遙
      控器，乙○○對伊說不要敬酒不吃吃罰酒，伊說這個事情
      跟你們完全沒有關係，你們也沒有權利要求伊這權做，伊
      走出個人辦公室一兩步後，丁○○就用拳頭打伊的後腦、
      後頸、後肩，打了4 、5 拳，因為伊雙手拿著1 個大鏡框
      ，沒有辦法防衛，伊想要離開，但是乙○○把伊的手臂抓
      住，乙○○的腳也伸在伊的腳前面，卡住不讓伊走，這時
      甲○○也跟著過來，而丁○○繼續打伊的後腦、後頸、後
      肩，而甲○○用手先打伊的腰部、臀部，還有用腳踹伊的
      臀部，伊對他們說你們這樣是不對的，伊身上有手機也被
      他們打落到地上，所以伊沒有任何機會報警求救，他們稍
      微停頓一下，甲○○就說要伊把停車場遙控器及門禁卡交
      出來，不交出來的話，要打死伊，講完後，丁○○、甲○○又繼續打伊，伊還是跟他們說你們這樣做不對，他們又
      停了一下，因為伊繼續往前走了一、兩步，他們還是繼續
      打伊，過程中，乙○○沒有打伊，但是他抓著伊的手臂，
      並用腳卡住伊的前進路總，後來甲○○去拿裁紙用的鐵板
      作勢要打伊，伊考慮不想再受到更大的傷害，才把遙控器
      、門禁卡交出來等語在卷（見本院99年2 月25日審判筆錄
      ）。由上開告訴人丙○○歷次警、偵訊之指訴及本院審理
      時之證述可知，就被告乙○○等3 人為何與告訴人丙○○
      發生爭執，及如何施實傷害行為之過程，告訴人丙○○前
      後所為之指證述尚屬一致，並無如被告甲○○所辯稱告訴
      人丙○○先後在警詢、偵查中就甲○○是否有攻擊傷害之
      行為一節，有前後不符之情形。
（二）又被告乙○○於警詢時供稱：因為丙○○一直不肯交回公
      司鑰匙及門禁卡，一直衝撞我，後來丁○○就過來幫我擋
      住他，我們就發生一些爭吵，爭吵過程中因為丙○○一直
      推擠我們，可能我都有一些小擦傷，之後他就把鑰匙跟門
      禁卡交回，我們就陪他到公司地下停車庫，讓他把車開出
      去等語（見前揭偵查卷第4 頁）；及於偵查時亦供稱：我
      就一個人先到黃的辦公室要他還東西，但是他拒絕並且要
      走。我跟他說要他不要走，後來他執意要走，在外面辦公
      室的丁○○看我擋不住他就跑過來幫我擋住他，後來甲○○也來了。我們三人就圍住他，告訴人拿著相框硬要外衝
      ，我們就跟告訴人拉扯。（你如何跟告訴人拉扯？）他拿
      著相框往外走，我用力抓住告訴人的相框跟肩膀等語（見
      前揭偵查卷第25頁），顯見被告乙○○確有阻擋告訴人丙○○離開事發現場。再對照被告丁○○於警詢時供稱：在
      我們與丙○○爭執的時候，因為他一直作勢要離開，就走
      過來撞我們，我們有發生一些碰撞，當時我身上也有一些
      擦傷，我想說沒什麼傷勢，我就沒有去驗傷等語（見前揭
      偵查卷第7-1 頁）；及於偵查時亦稱伊有反推他一把等語
      （見前揭偵查卷第26頁）。復於本院審理中供稱：伊承認
      伊被丙○○撞傷後，有推丙○○一把，若是這樣有造成丙○○受傷，構成傷害罪的話，伊承認等語（見本院99年2
      月25日審判筆錄第6 頁）；及被告甲○○於本院審理中供
      稱：我一開始站在門口，丙○○從辦公室衝出來時，有肢
      體接觸，其他時候並沒有任何的肢體接觸等語（見本院99
      年2 月25日審判筆錄第6 頁）。可見告訴人與被告等人間
      確有發生爭執衝突之情堪可認定。再觀諸告訴人丙○○所
      提出誠泰醫院98年9 月23日北府衛醫執字第15310413 45
      號診斷證明書（附於前揭偵查卷第14頁）所示，告訴人受
      有後頸、左肩、左臉、右手指、左臀挫傷腫痛等傷勢，則
      告訴人幾乎從頭部到臀部之身體各部位均受有傷害，此與
      一般人相互拉扯集中造成身體某部位受傷有所不同，反與
      告訴人丙○○上開指述被告等人圍毆使其受有大面積且不
      特定部位之情況較為符合。更可證明告訴人丙○○指稱前
      揭傷勢係被告等3 人之傷害行為所導致應非子虛。被告等
      人前揭所辯，應係卸責之詞，不足為採，本件事證明確，
      應予依法論科。
三、核被告乙○○、丁○○、甲○○所為，均係犯刑法第277 條
    第1 項之傷害罪。被告3 人間就上開傷害犯行，有犯意聯絡
    及行為分擔，為共同正犯。爰審酌被告三人僅因索討公司停
    車場遙控器及門禁卡之問題，即聯合出手毆打告訴人，實屬
    不該，兼衡渠等之素行、智識程度、犯罪手段、告訴人所受
    傷害程度，以及犯後仍否認犯行之態度等一切情狀，各量處
    如主文所示之刑，並諭知易科罰金之折算標準。
據上論斷，應依刑事訴訟法第299 條第1 項前段，刑法第28條、
第277 條第1 項、第41條第1 項前段，刑法施行法第1 條之1 ，
判決如主文。
本案經檢察官李美金到庭執行職務
中    華    民    國    99    年    3     月    18    日
                  刑事第十二庭    法  官  李君豪
以上正本證明與原本無異。
如不服本判決，應於判決送達後10日內敘明上訴理由，向本院提
出上訴狀 (應附繕本) ，上訴於臺灣高等法院。其未敘述上訴理
由者，應於上訴期間屆滿後20日內向本院補提理由書「切勿逕送
上級法院」。
                                  書記官  金和國
中    華    民    國    99    年    3     月    18    日
附錄本案論罪科刑法條全文：
刑法第277條第1項
傷害人之身體或健康者，處3年以下有期徒刑、拘役或1千元以下
罰金。

司法院資訊處製作；財團法人民間司法改革基金會備份。
